臺灣臺北地方法院民事判決　　　　　　　95年度訴字第6010號
原　　　告　甲○○
訴訟代理人　乙○○
被　　　告　丙○○
　　　　　　　　　　　　樓
上列當事人間侵權行為損害賠償事件，經刑事庭移送而來，本院
於民國95年12月28日言詞辯論終結，判決如下：
    主      文
被告應給付原告新臺幣陸拾貳萬貳仟捌佰陸拾元，及自民國九十
五年二月四日起至清償日止，按年息百分之五計算之利息。
原告其餘之訴駁回。
訴訟費用由被告負擔五分之三，餘由原告負擔。
本判決於原告以新台幣貳拾萬柒仟陸佰元供擔保後，得假執行。
但被告如於假執行程序實施前，以新臺幣陸拾貳萬貳仟捌佰陸拾
元為原告預供擔保，得免為假執行。
原告其餘假執行之聲請駁回。
    事實及理由
甲、程序方面：
    按訴狀送達後，原告不得將原訴變更或追加，但擴張或減縮
    應受判決事項之聲明者，不在此限，民事訴訟法第255條第1
    項第3款定有明文。本件原告起訴時起原請求被告給付新臺
    幣（下同）111萬9609元，嗣於言詞辯論期日以言詞減縮應
    受判決之聲明為99萬9360元（見本院卷第7頁），核原告所
    為請求金額之減少，應屬聲明之減縮，揆諸前開法條所示，
    亦無不合，自應准許。
乙、實體方面：
一、原告主張：被告於民國94年9月22日凌晨零時許，駕駛車號
    1331-GZ自小客車，自北二高交流道下閘道後，沿臺北縣深
    坑鄉○○路○段，往石碇方向行駛，本應注意車前狀況，隨
    時採取必要之安全措施，於因雨霧致視線不清時，更應減速
    慢行，作隨時停車之準備，且依當時狀況，亦無不能注意之
    情形，竟於雨天夜間，行經臺北縣深坑鄉○○路○段，路面
    濕潤無缺陷、無障礙物直行路段時，疏未注意車前狀況並減
    速慢行，而迎面撞擊對向由原告騎乘之機車，致原告倒地昏
    迷受有右肢股骨折、右脖開放性損傷併股四頭肌斷裂、頸部
    外傷併左眼挫傷、左手尺股骨折、左腓股骨折等傷害，被告
    於肇事後，竟駕車逃離現場。爰依侵權行為法則，請求被告
    給付看護費10萬元、增購醫療器材360元、工作損失收入39
    萬9000元及慰撫金50萬元。併聲明：(一)被告應給付原告99萬
    9360元，及自起訴狀繕本送達翌日起至清償日止，按年息百
    分之五計算之利息。(二)願供擔保請准宣告假執行。
二、被告則以：對於上開時地對原告為不法侵權行為之原因事實
    並不爭執，但原告請求精神慰撫金及工作損失過高，另原告
    請求給付增購醫療器材、看護費等不爭執。併聲明：(一)原告
    之訴及假執行之聲請均駁回。(二)願供擔保請准免假執行。
三、兩造不爭執事實：
  (一)被告於上開時地，駕駛汽車不慎撞傷騎乘機車之原告，並於
    肇事後駕車逃逸，經本院以94年度交訴字第114號刑事判決
    ，就過失傷害部分，處有期徒刑4月，就肇事逃逸部分，處
    有期徒刑6月，應合併執行有期徒刑9月確定。
  (二)原告因此車禍受有如上所載之傷害（侵權行為與損害結果具
    有相當因果關係）。
  (三)就住院期間看護費用，原告已支出計10萬元。
  (四)原告因此車禍增購醫療器材計360元。
四、兩造爭執要旨：
  (一)原告因此車禍減少勞動能力所受損害若干？
  (二)原告請求慰撫金是否過高？
五、本院之判斷：
  (一)原告主張被告於上開時地駕駛車號1331-GZ自小客車，本應
    注意車前狀況，隨時採取必要之安全措施，於因雨霧致視線
    不清時，更應減速慢行，作隨時停車之準備，且依當時狀況
    為雨天夜間，路面濕潤無缺陷、無障礙物直行路段時，亦無
    不能注意之情形，竟疏未注意車前狀況並減速慢行，迎面撞
    擊對向由原告騎乘之機車，致原告倒地昏迷受有前述所載之
    傷害，更於肇事後，駕車逃離現場等情，業經其提出診斷證
    明書、本院94年度交訴字第114號刑事判決書為證，並經本
    院依職權調閱上開卷宗核閱無誤，復為被告所不爭執，堪信
    為真正。按汽車行駛時，駕駛人應注意車前狀況，隨時採取
    必要之安全措施，於因雨霧致視線不清時，更應減速慢行，
    作隨時停車之準備，此觀道路交通安全規則第93條第1項第2
    款、第94條第3項規定至明。被告為汽車駕駛人，領有汽車
    駕駛執照，前開交通規則應為其應注意，且依當時狀況，並
    無不能注意之情事，被告就此過失傷害犯行，亦經本院以94
    年度交訴字第114號刑事判決，就過失傷害部分，處有期徒
    刑4 月，就肇事逃逸部分，處有期徒刑6月，應合併執行有
    期徒刑9月確定，足見被告駕駛自小客車顯有過失，且原告
    所受前揭傷害，與被告駕駛自小客車之過失，顯有相當因果
    關係，原告主張被告應負侵權行為責任，自屬有據。
  (二)就爭點一部分：
  1.按因故意或過失不法侵害他人之權利者，負損害賠償責任；
    又不法侵害他人之身體或健康者，對於被害人因此喪失或減
    少勞動能力或增加生活上之需要時，應負損害賠償責任；不
    法侵害他人之身體、健康者，被害人雖非財產上之損害，亦
    得請求賠償相當之金額，民法第184條第1項前段、第193條
    第1項、第195條第1項分別定有明文。本件被告因前揭駕車
    過失，致原告受有前揭傷害，則原告自得依前揭規定請求被
    告負損害賠償之責。
  2.又當事人間以合意就特定訴訟標的所為關於如何確定事實，
    或以何種方法確定事實之證據方法，謂之證據契約。凡契約
    內容於公益無妨害，且當事人原有自有處分之權限者，均應
    承認其為有效（最高法院88年台上字第1122號判決意旨可資
    參照）。本件兩造就減少勞動能力所受損害部分，合意以原
    告每月薪水3萬5000元、減少勞動能力時間為7個月計，因此
    減少勞動能力部分，委由台北市立萬芳醫院（下稱萬芳醫院
    ）鑑定（見本院卷第14頁反面），上開證據契約內容於公益
    無妨，復為當事人間所得自由處分權限，自屬有效。經本院
    函請萬芳醫院鑑定結果略以：「病患於94年9月22日車禍致
    使右股骨粉碎性結節性骨折，右膝髕骨開放性脫臼及股四頭
    肌斷裂，左側尺骨骨折，左側腓股骨折，頭部外傷併左眼結
    膜下出血。病患於95年9月5日複診，發現右股骨骨折仍未癒
    合，應不宜負重，必須考慮再進行植股手術」、「病患右股
    骨幹骨折後至今仍未癒合，右腳負重不宜超過體重50％, 故
    勞動力減少至少50％」，此有該院95年9月26日及同年11月6
    日萬院醫病字第0950006133、0950007091號函可稽（見本院
    卷第29、34頁），是原告減少勞動能力所受損害為12萬2500
    元（35,000×7×50％＝122,500元），堪予認定。
  (三)就爭點二部分：
  1.按慰藉金之多寡，應斟酌雙方之身分、地位、資力與加害之
    程度及其他各種情形核定相當之數額。其金額是否相當，自
    應依實際加害情形與被害人所受之痛苦及雙方之身分、地位
    、經濟狀況等關係決定之，最高法院85年度台上字第460號
    判決可資參照。
  2.查原告因被告之傷害行為而致右肢股骨折、右脖開放性損傷
    併股四頭肌斷裂、頸部外傷併左眼挫傷、左手尺股骨折、左
    腓股骨折等傷害，經住院治療多次手術，目前仍未痊癒，肉
    體、精神上受有極大痛苦，本院斟酌原告係專科畢業，從事
    網站架設，按件計酬，名下有汽車3輛，另有投資收入；被
    告係高職畢業，目前擔任電視台工程師，94年度收入總額50
    萬2311元，另有汽車1輛，為兩造分別陳明在卷（見本院卷
    第14頁反面），併有稅務電子閘門財產所得調件明細表可參
    （見本院卷第30-33頁），暨兩造之身分地位、被告所為侵
    權行為情事等實際狀況，本院認此部分精神慰藉金以40萬元
    為當。
  (四)綜上所述，本件原告依侵權行為法則請求損害賠償為62萬
    2860元（100,000+360+122,500+400,000＝622,860），為有
    理由，應予准許，逾此範圍請求，為無理由，不應准許。
六、從而，原告基於侵權行為法律關係，請求被告給付62萬2860
    元，及自起訴狀繕本送達（本件係95年1月25日寄存送達臺
    北市政府警察局大安分局安和路派出所，依民事訴訟法第
    138條第2項，於95年2月3日發生效力，見本院95年度交附民
    字第19號卷第8頁）翌日即2月4日起至清償日止，按年息百
    分之五計算之利息，為有理由，逾上開部分請求，為無理由
    ，應予駁回。本件原告勝訴部分，兩造均陳明願供擔保，分
    別聲請宣告假執行或免為假執行，本院經審核尚無不合，爰
    分別酌定相當擔保金額准許之。至原告敗訴部分，其假執行
    之聲請，已失所附麗，併予駁回。
七、本件為判決之基礎已臻明確，兩造其餘之攻擊或防禦方法及
    未經援用之證據，經本院斟酌後，認為均不足以影響本判決
    之結果，亦與本案爭點無涉，自無逐一詳予論駁之必要，併
    此敘明。
八、據上論結：原告之訴為一部有理由，一部無理由，依民事訴
    訟法第79條、第390條第2項，判決如主文。
中　　華　　民　　國　　96　　年　　1 　　月　　26　　日
                  民事第五庭    法　官　胡宏文
以上正本係照原本作成
如對本判決上訴，須於判決送達後20日內向本院提出上訴狀
中　　華　　民　　國　　96　　年　　1 　　月　　26　　日
                    　　　　　　書記官　曾寶生
